最高法院民事裁定　　　　　　　　　　111年度台上字第317號
上　訴　人　王聖鋐
訴訟代理人　李慶榮律師
　　　　　　劉建畿律師
　　　　　　林宜儒律師
上　訴　人　呂王慎
訴訟代理人　邱佩芳律師
上列當事人間請求塗銷抵押權設定登記事件，兩造對於中華民國
110年8月25日臺灣高等法院高雄分院第二審更審判決（110 年度
重上更一字第9號），各自提起上訴，本院裁定如下：
    主  文
兩造上訴均駁回。
第三審訴訟費用由兩造各自負擔。
    理  由
按上訴第三審法院，非以原判決違背法令為理由，不得為之；
  又判決不適用法規或適用不當者，為違背法令；且提起上訴，
  上訴狀內應記載上訴理由，表明原判決所違背之法令及其具體
  內容，暨依訴訟資料合於該違背法令之具體事實，其依民事訴
  訟法第469條之1規定提起上訴者，並應具體敘述為從事法之續
  造、確保裁判之一致性或其他所涉及之法律見解具有原則上重
  要性之理由。同法第467條、第468條、第470條第2項定有明文
  。是當事人提起上訴，如依同法第469 條規定，以原判決有所
  列各款情形之當然違背法令為理由時，其上訴狀或理由書應表
  明該判決有合於各該條款規定情形之具體內容，及係依何訴訟
  資料合於該違背法令之具體事實；如依同法第469條之1規定，
  以原判決有前條以外其他不適用法規或適用不當為理由時，其
  上訴狀或理由書應表明該判決所違背之法令條項，或有關大法
  官解釋或憲法法庭裁判之字號，或成文法以外之習慣或法理、
  法則等及其具體內容，暨係依何訴訟資料合於該違背法令之具
  體事實，並具體敘述為從事法之續造、確保裁判之一致性或其
  他所涉及之法律見解具有原則上重要性之理由。上訴狀或理由
  書如未依上述方法表明，或其所表明者與上開法條規定不合時
  ，即難認為已合法表明上訴理由，其上訴自非合法。
本件兩造對於原判決其敗訴部分各自提起上訴，雖以該判決違
  背法令為由，惟核其上訴理由狀所載內容，係就原審取捨證據
  、認定事實及契約解釋之職權行使所論斷：上訴人王聖鋐之母
  王秀絃固於民國85年11月5 日將系爭房地設定擔保債權額新臺
  幣（下同）600萬元、債權額比例各2分之1 之普通抵押權予對
  造上訴人呂王慎（下稱第1抵押權）、訴外人陳王勉（下稱第2
  抵押權），供為各借款300 萬元之擔保，惟陳王勉並未交付借
  款予王秀絃，第2 抵押權所擔保之借款債權不存在，依抵押權
  從屬性原則，陳王勉之夫陳武雄無從繼承第2 抵押權。呂王慎
  於104年12月3日自陳武雄受讓之第2 抵押權不生效力，王聖鋐
  請求呂王慎塗銷該第2 抵押權登記，為有理由。又系爭借據雖
  記載王秀絃於85年10月28日向呂王慎共借600 萬元，然該日期
  與呂王慎向台北富邦商業銀行股份有限公司（下稱富邦商銀）
  貸款250萬元之撥款日為同年月30日，及呂王慎稱係於84年8月
  、85年7月向訴外人陳惠卿調得150萬元、100 萬元，其另標得
  會款100 萬元借予王秀絃之時間，均不相符；呂王慎提出之系
  爭借據、本票3紙（金額各50萬元）、本票114紙（金額各1 萬
  1500元），無法證明其另借予王秀絃350 萬元。兩造不爭執呂
  王慎向富邦商銀貸款250萬元借予王秀絃（下稱系爭250萬元借
  款），惟王聖鋐無法證明系爭250 萬元借款已全部清償完畢，
  基於抵押權不可分性，王秀絃以系爭房地所設定之第1 抵押權
  ，不因債務一部清償而消滅，王聖鋐請求塗銷該第1 抵押權登
  記，自屬無據等情，指摘有判決適用法規不當或理由不備之違
  背法令情事，及就原審已論斷或其他與判決結果無影響者，泛
  言未為論斷，而非表明該判決所違背之法令及其具體內容，暨
  依訴訟資料合於該違背法令之具體事實，更未具體敘述為從事
  法之續造、確保裁判之一致性或其他所涉及之法律見解具有原
  則上重要性之理由，難認其已合法表明上訴理由。依首揭說明
  ，應認兩造上訴均為不合法。
據上論結，本件兩造上訴均為不合法。依民事訴訟法第481 條
  、第444條第1項、第95條、第78條，裁定如主文。
中    華    民    國   111    年    6     月    8     日
                      最高法院民事第六庭
                          審判長法官  魏  大  喨  
                                法官  李  寶  堂  
                                法官  李  文  賢  
                                法官  高  榮  宏  
                                法官  林  玉  珮  
本件正本證明與原本無異
                                      書  記  官
中    華    民    國   111    年    6     月    14    日